臺北高等行政法院判決
　　　　　　　　　　　　　　　　　　 93年度訴字第02057號
　　　　　　　　　　　　　　　.
原　　　告　甲○○
訴訟代理人　桂齊恆律師
複代理人　　謝智硯律師
複代理人　　丙○○
被　　　告　經濟部智慧財產局
代　表　人　蔡練生（局長）住同上
訴訟代理人　丁○○
參　加　人　建準電機工業股份有限公司
代　表　人　乙○○
訴訟代理人　陳啟舜律師（兼送達代收人）
複代理人　　吳宏山律師
上列當事人間因新型專利異議事件，原告不服經濟部中華民國93
年4月29日經訴字第09306217530號訴願決定，提起行政訴訟。本
院判決如下：
    主  文
原告之訴駁回。
訴訟費用由原告負擔。
    事  實
壹、事實概要：
    緣參加人建準電機工業股份有限公司前於民國（下同）90年
    3月8日以「轉子環形磁鐵之充磁裝置」向被告經濟部智慧財
    產局申請新型專利，經被告編為第00000000號審查，准予專
    利（下稱系爭案）。公告期間，原告甲○○以其違反專利法
    第98條第2項規定，不符新型專利要件，對之提起異議。案
    經被告審查，於92年11月17日以（92）智專三(二)04060字第
    09221156700號專利異議審定書為「異議不成立」之處分。
    原告不服，提起訴願，旋遭駁回，遂向本院提起行政訴訟。
貳、兩造聲明：
一、原告聲明求為判決：
(一)、訴願決定及原處分均撤銷，並命被告作成異議成立之處分。
(二)、訴訟費用由被告負擔。
二、被告聲明求為判決：
(一)、駁回原告之訴。
(二)、訴訟費用由原告負擔。
參、兩造之爭點：
一、原告主張之理由：
    原告所舉異議證據二係88年2月9日申請、90年1月1日審定公
    告之第00000000號「轉子磁鐵充磁裝置結構改良」新型專利
    （下稱引證案）。觀被告對系爭案異議審定理由內容以及原
    決定機關之決定理由可得知，其僅說明系爭案相較於引證案
    有利之部份，對於原告提出異議當時所主張系爭案無法達成
    其預期功效之不利部分，被告以及原決定機關均未提出說明
    及反證，由此足見，系爭案本身之進步性有瑕疵，而今被告
    及原決定機關仍憑其主觀意識，未依事實呈現之真相進行審
    查，作出不當行政處分，被告此一所為之判斷，在認事用法
    上，實有欠公允。今系爭案有違專利法第98條第2項規定，
    依法應撤銷其不當之暫准專利權，第查：
(一)、系爭案於其專利說明書係以引證案作為先前技術，並列舉引
    證案可能之缺點，希藉其設計用以克服引證案之缺點，因此
    ，系爭案倘若符合進步性之要件，依理需建立在具備引證案
    原有功效基礎上，進一步增進某一新增功效，方具有顯然進
    步。倘若系爭案藉由其形狀構造之簡單修飾改變，縱然增進
    某一功效，惟反而喪失原有功用，且無法達到預期功效時，
    即非屬新型物品之改良或創作，依理不應被視為具有功效上
    增進者。
(二)、查原告曾於異議理由及訴願理由中一再指出：由引證案圖式
    中得知，其上、下充磁座31、32係間隔一支柱311、321繞設
    線圈313、323，每一繞線支柱311、321側邊的支柱311、321
    因未繞設線圈，故於支柱311、321上繞線時具有較大之活動
    ，不受其它線圈干擾。反觀系爭案，參閱系爭案第1、2圖所
    示，其係於充磁座1上之每一支柱11均繞設線圈16，故線圈
    16繞設時，必然受側鄰支柱11先行繞設的線圈16所佔據空間
    之妨礙，造成系爭案於繞線支柱11周邊窄小且擁擠之空間中
    進行線圈16繞設時之不便，尤其每一支柱11繞設線圈16接近
    側鄰支柱11已完成繞設之線圈156時，因可活動空間被佔據
    造成空間狹隘之限制，而會延緩其線圈16之繞設速度，不利
    於該充磁座之線圈繞設作業，甚至會與側邊線圈產生干擾、
    纏繞或斷損等情事。原告提出前述主張後，被告以及訴願機
    關於審定理由書或決定理由書均未提出任何相關說明及辯駁
    ，由此足證，被告及訴願機關均已默認此一事實。再者，被
    告及原決定機關認為：引證案因其上、下充磁座之線圈須位
    於非相對應位置並為不同極性，故製造較為麻煩等云云。惟
    查系爭案專利說明書載明：系爭案需係將線圈16分別繞設於
    充磁座1之繞線支柱11，且令自一基準邊算起單數位置之繞
    線支柱通以相同之一電極，雙數位置之繞線支柱通以相同之
    另一電極。換言之，系爭案將線圈16繞於其充磁座1的繞線
    支柱11後，進行電極連接時，必須逐一檢視那些線圈是位於
    單數位置之繞線支柱上，那些線圈是位於雙數位置之繞線支
    柱上，且單數位置線圈是連接第一電極，雙數位置線圈連接
    第二電極，此一方式與引證案上下充磁座線圈分別設置之方
    式，又有何實質上差異？更何況由前述說明中可知，系爭案
    線圈16之繞設速度遠不及於引證案，且繞設線圈會與側邊線
    圈產生干擾、斷損等情事，故此，原告認為系爭案之製造較
    引證案之製造來得簡便，顯然不合常理，且有偏向系爭案一
    方之嫌。
(三)、被告認為引證案利用厚度較磁鐵33薄之定位靠板324提供磁
    鐵33抵靠定位，因無凸出之牆可供磁鐵33抵靠，在操作上需
    藉由熟練之技巧方能整齊排列，而系爭案利用其凸起抵靠牆
    15，可供精確且容易地被定位等云云。對於前述觀點，原告
    必需陳明：系爭案僅係將引證案原設於磁化板322上之定位
    靠板324之分離式結構，修改為一體成形之設計，以期提供
    磁鐵33抵靠定位之設計，為熟習該項技術者易於完成者，且
    所能達成之功效為可預期者。再者，引證案於磁鐵33抵靠定
    位時，可藉由一般習知的治具輔助即可令磁鐵精確定位，並
    無須具熟練技巧方可達成，更何況系爭案為使其磁化板12上
    側端形提供提供磁鐵33抵靠定位的定位靠板324，需以加工
    機械於磁化板上切削出大面積凹槽，方可令其側端形成凸出
    之定位靠板324，如此，在構件製造上，相較於引證案並不
    具備有顯然之進步，實不符新型專利之進步性要件，確實違
    反專利法第98條第2項之規定。
(四)、綜上所述，系爭案確為運用相同於引證案之早先公開之習知
    技術或知識作簡單修飾而得，為熟習該項技術易於完成且未
    能顯著增進功效者，確已違反專利法第98條第2項規定。系
    爭案排列方式，會使其線圈圈數變少、纏繞不易及磁性減低
    等缺點，並未增進功效。被告、原決定機關未深究系爭案實
    質狀態，且未依行政程序法所規定準則行事，主觀判定引證
    案不足以證明系爭案不具進步性，顯見被告之行政行為有失
    公平原則，應撤銷原處分及訴願決定，並為異議成立之處分
    ，以維法制規範。
二、被告主張之理由：
　　系爭案與引證案相較：系爭案因充磁區沉陷在磁化板表面，
    與磁化板兩端形成抵接牆15，故磁鐵被置在該充磁區時，該
    磁鐵可以容易地抵靠在抵接牆，形成精確地定位；而引證案
    因定位靠板並無凸出之牆可供磁鐵抵靠，其仍然需要藉由操
    作者之熟練技巧，將磁鐵之邊與定位靠板之邊成整齊地排置
    ，故操作不易；系爭案積磁板由導磁材料製成，因此，該積
    磁板重量減少，在取拿移動上較省力，且不會有線圈引線纏
    繞、脫落、斷損問題；而引證案因上充磁座繞有線圈，故該
    上充磁座在搬動時因為重量增加而形成費力，而且其繞設線
    圈之引線易因頻繁之移動而有脫落、斷損缺點；引證案因其
    上、下充磁座之線圈須位於非相對應的位置並為不同極性，
    故製造較為麻煩。綜上所述，系爭案與引證案相較，兩案整
    體結構特徵不同，且系爭案能產生較引證案精確地定位功效
    。另本件為新型專利，所以只要結構不同，具增進功效，就
    具有新型專利之進步性，引證案第三圖與系爭案比較，結構
    上不同，達到目的功效不同，故引證案自不足以證明系爭案
    不具進步性，被告原處分並無違法，原告之訴應予駁回。
三、參加人主張之理由：
(一)、原處分及訴願決定認定系爭案具進步性，完全不違法：
１、按系爭案主要是改良引證案之先前技術缺點：該引證案上、
    下充磁座之線圈須位於非相對應之位置並為不同極性，因此
    ，其製造上較麻煩，且在使用時，由於該上充磁座繞有線圈
    ，所以該上充磁座在搬動時因為重量增加而形成費力，而且
    其繞設線圈之引線因易頻繁之移動而有脫落、斷損缺點，再
    且，該引證案所揭示之定位靠板，係由厚度較磁鐵薄之單一
    平面板所構成，因此，該磁鐵被置設在定位靠板時，該定位
    靠板上並無凸出之牆可供磁鐵抵靠，因此，其仍然需要藉由
    操作者之熟練技巧，將磁鐵之邊與定位靠板之邊成整齊排置
    。該些問題亦即為系爭案所欲克服者。
２、另，系爭案據以克服先前技術缺點之技術手段：主要係由充
    磁座設數繞線支柱，該繞線支柱頂部有磁化板，各磁化板間
    形成有間隙，磁化板頂面設充磁區，該充磁區沈陷在磁化板
    表面，與磁化板二端形成抵接牆，該繞線支柱各繞有線圈，
    由充磁座一基準邊算起單數位置之繞線支柱其所繞線圈被通
    以一極性電極，及雙數位置之繞線支柱其所繞線圈被通以另
    一極性電極；積磁板由導磁材料製成，可壓在置於充磁座所
    設充磁區之磁鐵。簡言之，系爭案具下列技術特徵，為引證
    案所無：(1)、充磁區沈陷在磁化板表面，與磁化板二端形成
    抵接牆；(2)、積磁板係由導磁材料製成；(3)、由充磁座一基
    準邊算起單數位置之繞線支柱其所繞線圈被通以一極性電極
    ，及雙數位置之繞線支柱其所繞線圈被通以另一極性電極。
    且系爭案達成之下列功效，亦為引證案所無：(1)、磁化板二
    端形成抵接牆，故磁鐵置在充磁區時，該磁鐵可以容易抵靠
    在抵接牆，形成精確地定位。(2)、積磁板係由導磁材料製成
    ，因此，該積磁板重量減少，在取拿移動上較省力，且不會
    有線圈引線纏繞、脫落、斷損問題。(3)、引證案因上、下充
    磁座之線圈須位於非相對應位置並為不同極性，故製造較為
    麻煩。
３、另，被告之原處分主張審定理由：系爭案與引證案相較，系
    爭案由充磁座與積磁板所構成，磁化板頂面設充磁區，該充
    磁區沈陷在磁化板表面，與磁化板二端形成抵接牆，而引證
    案係為上充磁座及下充磁座所構成，故系爭案與引證案整體
    結構特徵不同，功效自有差異；又系爭案具有較簡單之構造
    且操作使用較為方便，當將欲充磁之磁鐵裝置在該充磁裝置
    之磁化板上時，該磁鐵可很精確且容易被置放在定位，能產
    生引證案所無法達成之功放，具有進步性。因此被告認定系
    爭案具進步性，為異議不成立之處分完全無誤。
(二)、原告主張系爭案相對引證案不具有進步性之理由不正確：
１、按，不論是系爭案或引證案之繞線工作，其均是由該相鄰磁
    化板12不連接之間隙13位置進入，將線圈16繞設在該支柱11
    ，而該繞線後之線圈16厚度，應略小於該磁化板12頂面寬度
    ，使該相鄰之線圈16有適當間距，以防止相鄰之線圈16彼此
    碰觸，因此，該相鄰支柱11是否繞有線圈16，在線圈16繞設
    工作上均不會受到影響。是以，原告毫無根據之指摘系爭案
    線圈16繞設時，必然受側鄰支柱11先行繞設線圈16所佔據空
    間之妨礙，造成線圈16繞設時不便等前開理由濫行起訴被告
    之行為實令人難以茍同。
２、經查系爭案之充磁座1 係形成有偶數數量之支柱11（8支）
    ，該繞設線圈16工作無論是從左邊或右邊開始，從該開始端
    之第1個（基數）支柱11作繞設線圈工作時，只要保持跳設
    方式之繞設（即第1、3 、5、7），該另一端之第一個支柱
    11即為偶數，因此，系爭案可以很容易、方便且不會有出錯
    之由二端之第1個支柱11 ，分別連接第一電極、第二電極。
    反觀之，引證案之上下充磁座31、32各設基數之繞線支柱
    311、321；411、421（第3圖各有9支，第5圖各有7支），因
    此，其將上充磁座31、42 之基數支柱311、411繞設線圈後
    ，就需格外慬慎將該線圈繞設在下充磁座32、42之偶數支柱
    312、412，否則該線圈即無法形成非相對應地位於該上下充
    磁座31、32；41、42之支柱311、312；411、412，此即為該
    引證案之麻煩、不便之處。易言之，原告主張系爭案與引證
    案無實質上差異並不正確，且指摘被告偏向參加人一方，該
    起訴理由亦難令人茍同。
３、按，將欲充磁磁鐵33置於該下充磁座32 時，引證案之定位
    靠板324於磁化板322上係形成可移動狀況，因此，該定位靠
    板324無法提供欲充磁磁鐵33之精確定位。反之，系爭案之
    抵接牆15由於係一體成型在該充磁座1，因此，系爭案之抵
    接牆15係可以提供欲充磁磁鐵3之精確定位。原告稱該技術
    手段為熟習該項技術者易於完成，且所能達成功效為可預期
    者，並不正確。況且，由原告所稱引證案於磁鐵33抵靠定位
    時，可藉由一般習知治具輔助即可令磁鐵精確定位，無須具
    熟練技巧方可達成，該理由與前述相互矛盾，且更可凸顯系
    爭案之具有進步性。此外，系爭案設抵接牆15，與引證案設
    定位靠板324相較，系爭案是否需額外加工，並無從比較，
    更何況系爭案之該抵接牆15在使用上較為方便已如前述，因
    此，原告之上述起訴理由顯難令人茍同。
(三)、原告主張系爭案「線圈圍繞方式過於接近，將會減弱磁性，
    且不易纏繞」，不具進步性，顯不可採：
１、查原告前開主張主要係以系爭案「線圈16過於接近」，將會
    減弱磁性，且不易纏繞。惟系爭案為一新型專利申請案，該
    申請專利說明書及所附圖示，僅係一技術思想之創作，該線
    圈16彼此間之間距，可依實際上之需求而設計該間距之大小
    ，僅憑專利示意圖，遽行認定系爭案「線圈16過於接近」不
    符經驗法則，原告之說詞顯在混淆視聽，與系爭案是否具進
    步性無關，其主張自無可採。
２、次查，系爭案與引證案均同為一種「磁鐵之充磁裝置」，換
    句話說，系爭案與引證案均同為製造磁鐵之工具，系爭案之
    創作目的乃在改良該引證案使用上之缺點，使該「磁鐵之充
    磁裝置」（工具）在使用上更方便，即在減輕該引證案之上
    充磁座在搬動時因為重量增加而形成費力，其繞設線圈之引
    線因易頻繁之移動而有脫落、斷損缺點，以及該引證案所揭
    示之定位靠板，無凸出之牆可供磁鐵抵靠，因此，其需要藉
    由操作者之熟練技巧，將磁鐵之邊與定位靠板之邊成整齊地
    排置。此些問題即為系爭案所欲克服者。因此，判斷系爭案
    是否具進步性，應就系爭案「磁鐵之充磁裝置」（工具）在
    使用上是否較系爭案更方便為斷，原告本末倒置，未就系爭
    案之改良是否較引證案增進方便，而就該「磁鐵之充磁裝置
    」（工具）本身之製作論述，該理由並不足採。
(四)、原告主張「線圈16纏繞」，亦應含蓋於系爭案創作目的內，
    亦是專利申請之範圍，顯不足採。查系爭案之創作目的，乃
    在改良該引證案使用上之缺點，使該「磁鐵之充磁裝置」（
    工具）在使用上更方便，且系爭案申請專利說明書所載之創
    作目的已非常清楚載示：「本案創作之目的，乃在提供一種
    轉子環形磁鐵之充磁裝置，該充磁裝置係具有較簡單之構造
    ，且在操作使用時，係較為方便者」，以及「本案創作之次
    一目的，乃在提供一種轉子環形磁鐵之充磁裝置，當將欲充
    磁之磁鐵置在該充磁裝置之磁化板上時，該磁鐵可以很精確
    且容易地被置放在定位者」。原告稱系爭案應將線圈16纏繞
    ，含蓋於系爭案創作目的內，顯屬無理，該理由並不足採。
    況且，原告該項要求，有如一「汽車之剎車裝置」新型專利
    案，除就該剎車構件加以改良外，亦認應將該汽車之引擎裝
    置，含蓋於該新型專利案內同屬無理，故原告論述，顯失客
    觀而不可採。
    理  由
一、按凡對物品之形狀、構造或裝置之創作或改良，而可供產業
    上利用者，得依法申請取得新型專利，為異議審定時專利法
    第97條暨第98條第1項所規定。而公告中之新型，任何人認
    有違反專利法第97條至第99條規定者，依法得自公告之日起
    3個月內，備具異議書，附具證明文件，向專利專責機關提
    起異議。從而，系爭專利有無違反專利法情事而應不予專利
    ，依法應由異議人附具證據證明之，倘其證據不足以證明系
    爭專利有違專利法之規定，自應為異議不成立之處分。
二、經查：
(一)、系爭案係90年3月8日提出申請，經審定核准公告於91年9月1
    日之專利公報上（公告第501821號），其主要創作特徵依申
    請專利範圍第1項所述係為：一種轉子環形磁鐵之充磁裝置
    ，係包含：充磁座1，設數繞線支柱11，該繞線支柱11頂部
    有磁化板12，各磁化板12間形成有間隙13，磁化板12頂面設
    充磁區14，該充磁區14沉陷在磁化板12表面，與磁化板12二
    端成抵接牆15，該繞線支柱11各繞有線圈16，由充磁座1一
    基準邊算起單數位置之繞線支柱11其所繞線圈16被通以一極
    性電極，及雙數位置之繞線支柱11其所繞線圈16被通以另一
    極性電極；積磁板2，由導磁材料製成，可壓在置於充磁座1
    所設充磁區14之磁鐵3。
(二)、原告所舉異議證據二係88年2月9日申請、90年1月1日審定公
    告之第00000000號「轉子磁鐵充磁裝置結構改良」新型專利
    即引證案。
(三)、被告係以系爭案係由充磁座與磁化板所構成，磁化板頂面設
    充磁區，該充磁區沈陷在磁化板表面，與磁化板二端形成抵
    接牆；而引證案係由上充磁座及下充磁座所構成，故系爭案
    與引證案整體結構特徵不同，功效自有差異。又系爭案具有
    較簡單之構造且操作使用較為方便，當欲充磁之磁鐵置在該
    充磁裝置之磁化板上時，該磁鐵可以很精確且容易地被置放
    在定位，能產生引證案所無法達成之功效，具有進步性等理
    由，乃為異議不成立之處分。
三、原告起訴意旨略謂：系爭案線圈16之繞設速度遠不及於引證
    案，且繞設線圈會與側邊線圈產生干擾、斷損等情事，系爭
    案僅係將引證案原設於磁化板322上之定位靠板324之分離式
    結構，修改為一體成形設計，以期提供磁鐵33抵靠定位之設
    計，為熟習該項技術者易於完成者，且所能達成之功效為可
    預期者，實不符新型專利之進步性要件。蓋系爭案充磁座1
    上之每一支柱11均繞設線圈16，故線圈16繞設時，必然受側
    鄰支柱11先行繞設線圈16所佔據空間之妨礙，造成線圈16
    繞設時之不便。又系爭案將線圈16繞於充磁座1之繞線支柱
    11後，進行電極連接時，必須逐一檢視單數位置線圈16是連
    接第一電極，雙數位置線圈16是連接第二電極，此一方式與
    引證案上下充磁座分別設置方式並無差異。此外，系爭案將
    引證案設於磁化板322上之定位靠板324之分離式結構，修改
    為一體成形之設計，以期提供磁鐵33抵靠定位之設計，為熟
    習該項技術者易於完成，且所能達成功效為可預期者。另「
    線圈16纏繞」，亦應含蓋於系爭案創作目的內，亦是專利申
    請之範圍。系爭案「線圈圍繞方式過於接近，將會減弱磁性
    ，且不易纏繞」，不具進步性云云。
四、本院判斷如下：
(一)、經查，引證案為系爭案所揭露之先前技術，此有系爭案專利
    說明書第4頁之先前技術即為引證案公告第417910號可稽（
    原告狀僅列申請案號000000000號，未列公告號，均為同一
    專利案），合先敘明。引證案係關於一種轉子磁鐵充磁裝置
    結構改良，其具有上充磁座及下充磁座，上、下充磁座的相
    對應側呈平行併排突伸有數繞線支柱，繞線支柱頂端緣朝向
    兩側延伸形成有磁化板，上、下充磁座的各繞線支柱上分別
    間隔繞設有線圈，且上、下充磁座的線圈須位於非相對應的
    位置並為不同極性。
(二)、引證案固具有上充磁座及下充磁座，上、下充磁座的相對應
    側呈平行併排突伸有數繞線支柱，繞線支柱頂端緣朝向兩側
    延伸形成有磁化板，上、下充磁座的各繞線支柱上分別間隔
    繞設有線圈，且上、下充磁座的線圈須位於非相對應的位置
    並為不同極性。是以，系爭案相較於引證案可得：
1、系爭案因充磁區沉陷在磁化板表面，與磁化板兩端形成抵接
   牆，故磁鐵被置在該充磁區時，該磁鐵可以容易地抵靠在抵
   接牆，形成精確地定位；而引證案因定位靠板並無凸出之牆
   可供磁鐵抵靠，其仍然需要藉由操作者之熟練技巧，將磁鐵
   之邊與定位靠板之邊成整齊地排置，故操作不易。
2、系爭案積磁板由導磁材料製成，因此，該積磁板重量減少，
   在取拿移動上較省力，且不會有線圈引線纏繞、脫落、斷損
   問題；而引證案因上充磁座繞有線圈，故該上充磁座在搬動
   時因為重量增加而形成費力，而且其繞設線圈之引線易因頻
   繁之移動而有脫落、斷損缺點。
3、引證案因其上、下充磁座的線圈須位於非相對應的位置並為
   不同極性，故製造較為麻煩。
4、從而，系爭案自非運用引證案之技術或知識作簡單修飾變更
   者，且其具有功效上之增進。
(三)、原告雖主張：系爭案充磁座1上之每一支柱11均繞設線圈16
    ，故線圈16繞設時，必然受側鄰支柱11先行繞設線圈16所佔
    據空間之妨礙，造成線圈16繞設時之不便云云。惟查，系爭
    案及引證案之繞線，均由該相鄰磁化板12不連接之間隙13位
    置進入，將線圈16繞設在該支柱11，而該繞線後之線圈16厚
    度，應略小於該磁化板12頂面寬度，使該相鄰之線圈16有適
    當間距，以防止相鄰之線圈16彼此碰觸，因此，該相鄰支柱
    11是否繞有線圈16，在線圈16繞設工作上均不會受到影響。
    原告指摘系爭案線圈16繞設不便云云之理由，自非可採。
(四)、原告又主張：系爭案將線圈16繞於充磁座1之繞線支柱11後
    ，進行電極連接時，必須逐一檢視單數位置線圈16是連接第
    一電極，雙數位置線圈16是連接第二電極，此一方式與引證
    案上下充磁座分別設置方式並無差異云云。惟查，系爭案之
    充磁座1係形成有偶數數量之支柱11（8支），該繞設線圈16
    工作無論是從左邊或右邊開始，從該開始端之第1個（基數
    ）支柱11作繞設線圈工作時，只要保持跳設方式之繞設（即
    第1、3、5、7），該另一端之第一個支柱11即為偶數，因此
    ，系爭案易於由二端之第1個支柱11，分別連接第一電極、
    第二電極。反觀引證案之上下充磁座31、32各設基數之繞線
    支柱311、321；411、421（第3圖各有9支，第5圖各有7支）
    ，因此，其將上充磁座31、42之基數支柱311、411繞設線圈
    後，需慬慎將該線圈繞設在下充磁座32、42之偶數支柱312
    、412，否則該線圈即無法形成非相對應地位於該上下充磁
    座31、32；41、42之支柱311、312；411、412，此即為該引
    證案之不便之處。原告主張系爭案與引證案無實質上差異云
    云，並不可採。
(五)、原告再主張：系爭案將引證案設於磁化板322上之定位靠板
    324之分離式結構，修改為一體成形之設計，以期提供磁鐵
    33抵靠定位之設計，為熟習該項技術者易於完成，且所能達
    成功效為可預期者云云。惟查，將欲充磁磁鐵33置於該下充
    磁座32時，引證案之定位靠板324於磁化板322上係形成可移
    動狀況，因此，該定位靠板324無法提供欲充磁磁鐵33之精
    確定位。反之，系爭案之抵接牆15由於係一體成型在該充磁
    座1，因此，系爭案之抵接牆15係可以提供欲充磁磁鐵3之精
    確定位。原告稱該技術手段為熟習該項技術者易於完成，且
    所能達成功效為可預期者，並非事實。是以，系爭案之該抵
    接牆15在使用上較為方便，應可認定，原告之上述起訴理由
    ，並非有理。
(六)、查系爭案之創作目的，乃在改良該引證案使用上之缺點，使
    該「磁鐵之充磁裝置」（工具）在使用上更方便，此有系爭
    案申請專利說明書所載之創作目的已非常清楚載示：「本案
    創作之目的，乃在提供一種轉子環形磁鐵之充磁裝置，該充
    磁裝置係具有較簡單之構造，且在操作使用時，係較為方便
    者」，以及「本案創作之次一目的，乃在提供一種轉子環形
    磁鐵之充磁裝置，當將欲充磁之磁鐵置在該充磁裝置之磁化
    板上時，該磁鐵可以很精確且容易地被置放在定位者」。原
    告稱系爭案應將線圈16纏繞，含蓋於系爭案創作目的內云云
    ，並不足採。
(七)、末查，系爭案與引證案均同為一種「磁鐵之充磁裝置」，亦
    即系爭案與引證案均同為製造磁鐵之工具，系爭案之創作目
    的乃在改良該引證案使用上之缺點，使該「磁鐵之充磁裝置
    」（工具）在使用上更方便，即在減輕該引證案之上充磁座
    在搬動時因為重量增加而形成費力，其繞設線圈之引線因易
    頻繁之移動而有脫落、斷損缺點，以及該引證案所揭示之定
    位靠板，無凸出之牆可供磁鐵抵靠，因此，其需要藉由操作
    者之熟練技巧，將磁鐵之邊與定位靠板之邊成整齊地排置。
    此些問題即為系爭案所欲克服者。因此，判斷系爭案是否具
    進步性，應就系爭案「磁鐵之充磁裝置」（工具）在使用上
    是否較系爭案更方便為斷，原告未就系爭案之改良是否較引
    證案增進方便，而就該「磁鐵之充磁裝置」（工具）本身之
    製作論述，主張：系爭案「線圈圍繞方式過於接近，將會減
    弱磁性，且不易纏繞」，不具進步性，顯不可採。
五、從而，被告依首揭規定，為「異議不成立」之處分，並無不
    合。訴願決定遞予駁回，亦無違誤，均應予維持。本件原告
    之訴為無理由，應予駁回。
據上論結，本件原告之訴為無理由，爰依行政訴訟法第九十八條
第三項前段，判決如主文。
中　　華　　民　　國　　94　　年　 　7　　月　 29  　 日
                       第五庭 審判長 法  官 張瓊文
                                     法  官 黃清光
                                     法  官 劉介中
上為正本係照原本作成。
如不服本判決，應於送達後20日內，向本院提出上訴狀並表明上
訴理由，如於本判決宣示後送達前提起上訴者，應於判決送達後
20日內補提上訴理由書（須按他造人數附繕本）。
中　　華　　民　　國　　94　　年　 　7　　月　 29  　 日
                                     書記官 黃明和
